臺灣高等法院臺中分院刑事判決　　　　　　　九十二年度重上更(一)字第二四五號
　　上　訴　人
　　即　自訴人　丙○
　　上　訴　人
　　即　自訴人　庚○○
　　上　訴　人
　　即　自訴人　甲○○
　　自　訴　人　己○○
　　上　訴　人
　　即　被　告　戊○○
　　　　　　　　丁○○
　　右二人共同
　　選任辯護人　乙○○律師
右上訴人等因被告等偽造有價證券等案件，不服臺灣臺中地方法院八十七年度自字第
五九一號，中華民國八十八年五月六日第一審判決（移
方法院檢察署八十七年度偵字第一０八五０、一六一八八號），提起上訴，經判決後
由最高法院發回更審，本院判決如左：
      主  文
原判決關於戊○○共同連續意圖供行使之用而偽造有價證券、丁○○部分撤銷。
戊○○共同連續意圖供行使之用而偽造有價證券，處有期徒刑年拾月；偽造如附表
一所示之本票拾伍張、附表二所示未完成之本票上發票人署押及印文各伍枚、壬○○
、廖承皇名義簽訂之購屋代墊款契約書各壹份、附表一編號十五所示借據上連帶保證
人「丁○○」之署押壹枚，如附表一、二所示本票發票人名義之印章（己○○、壬○○部分除外）各壹枚均沒收。
丁○○共同連續意圖供行使之用而偽造有價證券，處有期徒刑參年貳月。偽造如附表
一編號二、十四所示之「壬○○」本票各壹張、附表一編號十四所示偽造之「壬○○
」購屋代墊款契約書壹份均沒收。
      事  實
一、戊○○原係臺中市○○路一九三號九樓世聯房屋仲介有限公司（下稱世聯公司）
    負責人，因該公司係以代為標購法院拍賣之不動產（下稱法拍屋）為主要業務項
    目，部分得標客戶如一時無法補足法拍屋尾款，則由世聯公司代墊款項，俟所拍
    定房屋辦理銀行貸款核貸後，清償前開代墊款之本息，而戊○○為籌措代墊款，
    則自八十五年間起，即陸續以委託得標客戶簽發之本票，及戊○○本人為發票人
    之同額支票，分別向丙○、庚○○、己○○及甲○○等人調借現金支應。至民國
    （下同）八十七年二月間，該公司因經營不善，週轉陷入困難，戊○○為供週轉
    之須，竟自八十七年三月二日～同年四月八日止，先委由不知情之不詳姓名人，
    偽刻如附表一、二所示發票人（己○○、壬○○部分除外）之印章，或盜用己○○、壬○○先前因委託世聯公司代標房屋、授權戊○○刻用之印章，並基於意圖
    供行使之用而偽造有價證券、行使偽造文書及詐欺取財之概括犯意：
 (一)、於八十七年二月二十七日，與其妹即知情並有共同偽造私文書據以行使、暨共
     同偽造有價證券以行使、詐欺取財概括犯意聯絡，並在世華公司任會計工作之
     丁○○（偽造私文書、行使偽造私文書部分，郭女只具單一犯意），由丁○○
     出面向庚○○佯稱：世聯公司業已代壬○○標得法拍屋，因廖女急需支付拍賣
     款不足之尾款，需借貸資金一百七十萬元，俟拍定之房屋辦理銀行貸款後即可
     清償借款本息，向庚○○詐騙款項，使庚○○誤以為真，而同意出借款項，丁○○即以偽簽壬○○署押及盜蓋壬○○印章之方式，偽造壬○○名義之購屋代
     墊契約書及附表一編號十四所示以壬○○為發票人名義，面額一百七十萬元之
     本票並以戊○○為發票人名義之支票、以戊○○任借款人、丁○○任連帶保證
     人之借據各一紙，由丁○○持至台中市○○○○街七六之二號三樓庚○○處，
     交由庚○○收執以為債權之擔保及憑證，並據以行使，而借得前開一百七十萬
     元，致足生損害於壬○○本人。嗣戊○○與丁○○，又於八十七年三月三日假
     藉同上之事由，向丙○詐借款項，丙○應允後，即由丁○○偽簽壬○○署押及
     盜蓋壬○○印章之方式，偽造壬○○名義之如附表一編號二所示之本票各一紙
     ，由戊○○持該偽造之本票及其個人名義之同額支票各一紙，至花旗銀行台中
     分行，交由丙○收執以為債權之擔保及憑證，使丙○陷於錯誤，而詐得同額之
     款項。
 (二)、戊○○復自行於八十七年三月二日以世聯公司業已代客戶標得法拍屋，客戶需
     錢墊付款項為由，向丙○佯稱借款以代墊法拍屋尾款，並以偽簽署押、蓋用偽
     刻沈瑞文印章之方式，偽造如附表一編號一所示以沈瑞文為發票人名義之本票
     各一紙，並提供其個人名義之同額支票一張，持至花旗銀行台中分行，交由丙○以為債權憑證及擔保，使丙○陷於錯誤而如數交付同額之借款。其後，又陸
     續於附表一編號三～十三所示之本票發票日、附表二所示之借款日，亦以同一
     之理由，向丙○詐借款項，經丙○同意後，即由戊○○蓋用前開偽造或盜用己○○之印章，及偽簽各該發票人之簽名，而偽造如附表一編號三～十三所示之
     本票十一張及如附表二所示因未載本票發票日非屬有價證券，僅屬一般私文書
     之未完成本票五張，並以戊○○個人為發票人之同額支票（附表一編號十三部
     分，未一併簽發戊○○為發票人之同額支票），於附表一編號三～十三所示本
     票發票日及附表二所示之借款日，由戊○○本人，或交由不知情之丁○○、李
     綺雯、林俊吉，持附表一編號三～十三偽造之本票及附表二所示之未完成票據
     ，至丙○住處交付予丙○做為借款憑據及擔保；使丙○誤以為真，而如數交付
     如附表一編號三～十三及附表二所示本票記載之金額，並足生損害於如附表二
     所示發票人之權益（丙○、庚○○部分，本票發票日、到期日、發票人姓名、
     地址、及支票發票日詳如附表一、二所示）。
 (三)、八十七年四月八日，戊○○又承上之犯意，藉客戶需錢墊付款項為由，向庚○○佯稱：已代客戶廖承皇標購法拍屋，需款二百三十三萬元，並擅自偽簽廖承
     皇署押、蓋用偽刻之廖承皇印章，以偽造廖承皇名義之購屋代墊契約書及附表
     一編號十五所示以廖承皇為發票人名義，面額二百三十三萬元之本票一張，再
     由戊○○簽發其個人為發票人名義之支票各一紙，並偽簽丁○○為連帶保證人
     名義之借據一紙後，至庚○○處交由庚○○收執，以為債權之擔保及憑證，而
     據以行使，致庚○○信以為真，而同意出借二百三十三萬元，致足生損害於廖
     承皇、丁○○）
(四)、戊○○復基於同一詐欺之概括犯意，於八十七年三月二十四日向甲○○詐稱欲代
    公司客戶借支代墊款新臺幣（下同）一百零二萬元，除表示欲交付戊○○本人簽
    發之面額一百零二萬元之本票、支票各一紙外，數日後並將交付該代墊客戶之本
    票，致甲○○陷於錯誤，於戊○○持交該其個人名義、面額各一百零二萬元之本
    票、支票各一張交由甲○○收執，即行匯款交付一百零二萬元。嗣因戊○○所交
    付之票據屆期均遭退票，丙○等人始查覺受騙，並發現所持戊○○名義以外之本
    票均係偽造。
二、案經丙○、庚○○、甲○○等人提起自訴及臺灣臺中地方法院檢察署檢察官移送
    併案審理。
      理  由
壹、撤銷改判部分（即被告戊○○、丁○○部分）：
一、訊據上訴人即被告戊○○對於先行偽刻附表一、二所示之印章（壬○○、陳佐芬
    除外），又於附表一所示之本票發票日、附表二所示借款日，佯稱客戶標得房屋
    ，尾款不足為由，偽造附表一所示之本票及附表二所示之憑據，兼以以其個人名
    義之支票作為債權擔保及憑證（附表二編號二、三所示之支票，未完成發票行為
    ），持向自訴人丙○（附表一編號十四、十五除外）、庚○○（附表一編號十四
    、十四部分）借款、又以某客戶欲借代墊款一百零二萬元為由，以其本人名義、
    面額各一百零二萬元之本、支票各一張為債權憑據及擔保，持向自訴人甲○○借
    貸一百零二萬元，及偽簽附表一編號十五所示借據上連帶保證人「丁○○」署押
    之右揭犯罪事實已供承不諱，復據自訴人丙○、庚○○、甲○○等人指訴歷歷，
    且自訴人丙○係在如附表一、二所示之花旗銀行台中分行、或「住有創世紀家」
    即台中市○○○路七四六之二號十四樓之住處交付款項；自訴人甲○○則係以匯
    款方式借款予被告戊○○，自訴人庚○○第一次即附表一編號十四部分，係由郭
    慧至伊處向伊取款，第二次即附表一編號十五則由戊○○至伊處向她取款等借款
    經過，亦據自訴人供述在卷（八十七年度偵字第一０八五０號卷第九十二頁反面
    、本院前審卷第五十六頁反面、五十七頁正面）；徵以附表一編號十五所示「丁○○」簽名，與共同被告丁○○自承係其本人所簽之「丁○○」署押，其運筆特
    徵確有不同，足見被告戊○○供稱係其所偽造，確屬可採。此外並有如附表一所
    示之偽造本票十五紙、附表二所示偽造之未完成本票五紙、偽造之「壬○○」、
    「廖承皇」名義購屋代墊款契約書、附表一編號十五所示借據上連帶保證人「丁○○」之署押一枚，及附表一、二所示之戊○○名義之已完成或未完成之支票、
    持交予甲○○之一百零二萬本、支票影本等附卷可稽（各證物原本經核閱與影本
    無閱後發還），又查是否有客戶標得法拍屋需借款墊付，本即屬影響自訴人決定
    是否借款之重要因素，被告戊○○明知自己已陷於週轉困難，仍惡意隱瞞上情，
    而編造不實之標客資料，使自訴人丙○、庚○○及甲○○誤以為真，而同意借貸
    款項，其顯有藉此詐術之實施，騙取自訴人財物之不法意圖及犯行，空言否認伊
    無詐欺之故意，核無可採，被告郭男案前開犯行事證明確，洵堪認定。
二、訊之上訴人即被告丁○○雖坦稱曾依戊○○之指示代為填寫附表一編號二、十四
    所示壬○○之本票及壬○○名義之購屋代墊款契約書上之住址等資料，並持前開
    本票及戊○○名義之支票向金庚○○借款等語，然矢口否認有何偽造有價證券、
    偽造文書、詐欺取財之犯行，辯稱：其僅受僱戊○○，依戊○○指示而為，不知
    公司並無代壬○○標購得房屋云云，惟查：被告丁○○係任職世聯公司擔任行政
    總務一職，其工作內容包括：打電腦（含將已標購之房屋資料輸入電腦，註記該
    筆房屋已拍定及輸入法院法拍屋之資料）、接電話及收受客戶票款之常態會計事
    務及負責將拍定以後之資料收集，並曾受戊○○之指示，簽發「壬○○」為發票
    人之本票，向自訴人丙○借貸等事實，業據丁○○於原審陳明甚詳（見原審卷第
    七十八、九十九及一一五頁）。其於本院更一審復坦承附表一編號二、十四所示
    壬○○名義之本票及購屋代墊款契約書上「壬○○」簽名是其所偽簽無訛（本院
    更一卷第一二五頁），此外又有各該本票及契約書影本附卷足參（本院更一卷第
    六十九頁、八十二頁、八十四頁）；被告戊○○亦供稱壬○○之簽名係被告丁○○所為（原審卷第一一七頁正面第一行）；自訴人庚○○復一再指稱：「壬○○
    借一百七十萬元，都是丁○○和伊接洽和拿資料借據向我借款」、「丁○○在八
    十七年二月二十七日向我稱：得標客戶壬○○須一百七十萬元代墊款，且拿合約
    書給我看」（八十七年度偵字第一０八五０號卷第八十五頁反面）；是就一百七
    十萬元之借款部分既由被告丁○○出面逕與庚○○接洽，其就壬○○有無標買、
    本票及契約是否真正，自無從諉為不知；另證人即世聯公司專員謝奉陵於本院上
    訴審調查時亦結證稱：要投標時有將客戶寫在黑板上，代墊款並沒有公告，但有
    時會講出來，大家都會知道，每月代墊並不是很多，法拍屋得標數，八十七年二
    月標三間，三月標五間，四月標一間，計九間，去投標時至少有二個人以上去，
    所以大家都會知道，得標後公司會通知客戶一星期來辦理，押標金是客戶出的，
    所以客戶一定會到公司，且客戶辦代墊款之手續是要簽本票給副總戊○○等語（
    見本院卷第一一二頁反面、一一三頁正，反面），而一般法拍屋之買賣，所需之
    金額動輒以數十萬元甚至百萬元計，拍定人自備之押標金、尾款是否足夠，是否
    須貸款及貸款金額若干，事涉其自身權益甚大，豈有可能在壬○○未繳交押標金
    ，亦未在場也無授權書之情況下，即逕由被告丁○○代簽空白契約及本票？且房
    屋之買賣，負最後付款之責者係買受人，被告丁○○若非明知未經授權，則何以
    於高達一百七十萬元之借據上，未要求「買受人壬○○」共同出面並擔任連帶保
    證人（見本院更一卷第八十五頁），反而由其自任連帶保證人，此顯有違事理之
    常，況被告丁○○於八十七年二月二十七日偽簽「壬○○」本票、契約書向庚○○甫借得一百七十萬元，於短短四天之時間，竟又在「壬○○」無標買之情況下
    ，依戊○○指示以「壬○○」為發票人，再次簽發面額亦同為一百七十萬元之本
    票一紙，交由戊○○持向丙○借款，其前後二張本票上，關於「壬○○」地址又
    明顯不同，金額合計復高達三百四十萬元，與「壬○○」房屋代墊款契約書上所
    載拍定後總價「二百七十萬元」更有不符，足證被告丁○○於八十七年三月三日
    簽發所謂「壬○○」本票時，已明知有詐，竟仍參與其內，自應與被告戊○○同
    負共犯之責。被告丁○○一律諉為不知，要屬卸責之詞，而戊○○事後供稱丁○○均不知情等語，顯屬迴護之詞，不足採信。至被告於本院上訴審所舉之證人張
    志任、詹前俊二人，均證實有標購法拍屋，且或已授權（張志任部分）或因資金
    充足無貸款（詹前俊）之情（見本院上訴審卷第一二五頁、一七一頁正面第三行
    ），與本案被告二人係在根本無「壬○○」標買法拍屋、亦無委辦貸款之事實，
    即逕行偽簽壬○○本票、及代墊款契約書之情形有間，顯不足據為被告有利之認
    定。本件被告丁○○前開犯行，事證亦臻明確，其犯行亦堪予認定。
三、核被告戊○○所為：(1)意圖供行使之用，而以附表一所示本票發票人之名義偽簽
    本票，並行使之部分，係犯刑法第二百零一條第一項之偽造有價證券罪；(2)在借
    據上連帶保證人一欄簽名，已足生連帶保證責任之法律效果，具私文書性質，核
    其偽造附表二所示之未完成本票及偽造壬○○、廖承皇名義之購屋代墊款契約書
    、附表一編號十五所示借據上連帶保證人一欄偽簽「丁○○」之名，並均持以行
    使部分，致足以生損害於各該名義人，係犯刑法第二百十六條、第二百十條之行
    使偽造私文書罪；(3)所為詐欺庚○○、丙○及甲○○款項部分，係犯刑法第三百
    三十九條第一項之詐欺取財罪。被告丁○○：(1)意圖供行使之用而偽造附表一編
    號二、十四所示壬○○名義之本票，並以行使部分，係犯刑法第二百零一條第一
    項偽造有價證券罪，(2)就偽造壬○○名義之購屋代墊款契約書並持以行使部分，
    則係犯刑法第二百十六條、二百十條之行使偽造私文書罪，(3)所為向丙○、庚○○詐欺取財部分，係犯刑法第三百三十九條第一項詐欺取財罪。被告戊○○、丁○○二人間，就附表一編號二、十四所示偽造壬○○名義之本票、購屋代墊款契
    約書，分向丙○、庚○○詐騙取財，互有犯意聯絡及行為分擔，為共同正犯。
四、檢察官移送併案部分（八十七年偵字第一０八五０號、一六一八八號），與自訴
    人自訴之犯罪事實相同，本院自得一併加以審理。又查戊○○偽刻附表一、二所
    示本票、未完成本票上發票人印章（附表一所示己○○、壬○○部分除外）、盜
    蓋己○○印章，以偽造本票，又與丁○○共同盜用壬○○所留存印章以偽造附表
    一編號二、十四所示「壬○○名義」本票、代墊款契約書之印文、署押部分，乃
    其偽造有價證及偽造私文書行為之一部，而其行使偽造有價證券及偽造私文書之
    低度行為，已分別為其偽造有價證券、行使偽造文書之高度行為所吸收，均不另
    論罪。被告二人所犯前開數偽造有價證券、詐欺取財之行為，被告戊○○所為行
    使偽造私文書之數犯行，均時間緊接，犯罪構成要件又復相同，顯係基於概括犯
    意為之，均為連續犯，應依刑法第五十六條之規定各以一罪論。又行使有價證券
    ，固含有詐欺性質，且如果所交付之財物，即係該證券本身之價值，其詐欺行為
    自仍屬行使偽造有價證券之行為，不另論以詐欺取財罪，但如行使偽造有價證券
    係供作擔保或作為新債清償而借款，則其借款之行為，為行使有價證券之另一行
    為，仍應論詐欺取財罪，並應依牽連關係從一重處斷（最高法院九十年台上字第
    五四一六號刑事判決意旨參照）；本件被告戊○○、丁○○二人以偽造之本票供
    作債權之擔保及憑據，持向自訴人借款，核係行使有價證券外之另一新行為，應
    分別論罪。其二人所犯前開偽造有價證券、詐欺取財及行使偽造私文書三罪間，
    互有方法結果之牽連關係，應從一較重之連續偽造有價證券罪論處。戊○○利用
    不知情之不詳姓名人偽刻附表一、二（己○○、壬○○部分除外）所示發票人之
    印章，及利用不知情之李綺雯、林俊吉、丁○○（附表一編號二除外）持偽造之
    本票向丙○借貸，均為間接正犯。
五、原審就自訴人辛○○（已無罪確定）以外之判決部分，因之認被告等罪證明確，
    而予論科，固屬有據；然原判決：(一)、主文雖諭知附件一、二所示之物沒收，然
    事實、理由欄均未見附件為何物之記載，(二)、本案並無證據顯示被告丁○○有參
    與「壬○○」名義以外之犯罪，其犯罪嫌疑尚有不足，但因自訴人認與前開論科
    科刑部分互有連續或牽連犯之裁判上一罪關係，本應不另為無罪之諭知（理由詳
    後），原審判決率為有罪之認定，(三)、附表二所示之未完成本票，僅為一般私文
    書，且已交付自訴人丙○所有，只需沒收其上偽造之署押及印文，竟於主文諭知
    全部沒收，理由沒收之依據又錯引為刑法第二百十九條，(四)、沒收之從刑，未依
    附被告戊○○及丁○○偽造有價證券罪主刑後宣告，(五)、被告戊○○偽造如附表
    一、二發票人之印章（除己○○、壬○○部分外），依戊○○所述雖因其離開公
    司而下落不明（原審第一七三頁反面第八～十行），然不能證明業已滅失，應依
    刑法第二百十九條沒收，而未諭知，(六)、如附表一所示發票人己○○、壬○○之
    印章，係該二人前委託戊○○代辦法拍屋所留下，並非戊○○所偽刻，業據戊○○於原審供述明確（見原審卷第一一七頁），原判決卻認該部分印章亦戊○○所
    偽造，(七)、就被告戊○○偽造「丁○○」為連帶保證人之部分，漏未論罪，其認
    事用法均有未當。被告戊○○上訴意旨，堅稱均係其一人所為，丁○○上訴意旨
    否認犯行，自訴人丙○、庚○○、甲○○上訴意旨指稱原判決量刑過輕等，指摘
    原判決不當，雖無理由，然原判決既有前述可議，自應由本院將原判決關於被告
    戊○○、丁○○部分撤銷改判。爰就彼二人前述有罪部分，審酌被告戊○○、丁○○之素行，及其二人在世聯公司之地位、被告丁○○受僱於自己之兄長即被告
    戊○○，因公司營運之需，為兄長而挺而走險，前後連續偽造壬○○之有價證券
    及私文書，主導者係被告戊○○，丁○○犯罪情節及惡性較輕微，又被告戊○○
    詐取款項高達二千六百餘萬元，造成自訴人損害至鉅，丁○○偽簽之本票金額亦
    高達四百餘萬元，所生危害不輕，被告戊○○坦承全部犯行，被告丁○○亦坦承
    有偽簽本票之情，顯示被告二人犯後非無悔意等一切情狀，分別量處如主文第二
    項、第三項所示之刑。至被告戊○○偽造如附表一所示之本票十五張，應依刑法
    第二百零五條宣告沒收，附表二所示未完成之本票上發票人署押及印文各五枚、
    如附表一、二所示本票發票人名義之印章（己○○、壬○○部分除外）各一枚，
    附表一編號十五所示：即八十七年四月九日借據上「丁○○」署押一枚，均應依
    刑法第二百十九條宣告沒收，另冒用「壬○○」、「廖承皇」名義簽訂之購屋代
    墊款契約書各一份，係被告戊○○所有且供犯本件之罪所用之物，應依刑法第三
    十八條第一項第二款宣告沒收，又被告丁○○共犯之附表一編號二、十四偽造之
    壬○○本票各一張、依刑法第二百零五條，附表一編號十四所示偽造之壬○○購
    屋代墊款契約書，係被告所有供犯罪之用，並依刑法第三十八條第一項、第二款
    一併宣告沒收。
六、自訴人己○○另略以：被告戊○○與李綺雯（即李琬玉）於八十六年十月十三日
    曾以公司須資金週轉之名，共同簽發本票一紙及由戊○○簽發同額支票一紙，向
    其詐借得二百萬元，屆期均未清償，認戊○○亦涉有詐欺罪嫌云云；然查本件借
    款二百萬元，其中一百六十餘萬元實為八十六年八月間所借款項期滿後，己○○
    當天同意延期續借予戊○○，僅三十餘萬元係新借等情，業據己○○於原審審理
    中陳明在卷（見原審卷第一四八頁），則該二百萬元借款，占絕大比例即一百六
    十餘萬元既係己○○本人同意延期續借，僅三十餘萬元係新借款項，且依世聯公
    司於八十六年八月至十月間之營運情況尚非不佳，此可由戊○○與自訴人丙○間
    之借貸款項於八十七年二月前之清償情形尚屬正常，即可知悉，則己○○於一百
    六十餘萬元之借款屆期不要求被告戊○○清償，且仍同意再借款三十餘萬元，自
    難認被告戊○○有何施用詐術，致己○○陷於錯誤之事實，本件應僅係戊○○因
    事後財務狀況不佳，致無法如期清償，核屬民事債務不履行之糾葛，與刑法詐欺
    取財罪之構成要件尚有未合，且亦未能證明被告丁○○亦知悉或參與被告戊○○
    前開與己○○間之借款行為，自不能僅以丁○○係戊○○之妹，且係世聯公司員
    工，即據以認定丁○○亦曾參詐欺己○○，其二人此部分詐欺罪嫌均有不足。
七、至(一)、自訴人丙○固略以：被告丁○○就附表一編號二以外之偽造有價證券並以
    行使、詐欺取財犯行，(二)自訴人庚○○亦略稱：被告丁○○就附表一編號十五所
    示偽造廖承皇本票、購屋代墊款契約書以詐欺取財，與戊○○亦有共同之犯意聯
    絡及行為分擔，亦為共犯云云；惟查訊據被告丁○○堅決否認此部分犯行，且會
    計工作之一，就是要算錢，自訴人她們來公司算錢，都是戊○○先接洽，客人打
    電話來算利息伊對於借貸內容、利息及擔保方式均不知情等語。經查本件自訴人
    丙○、庚○○認被告丁○○此部分亦涉有共同偽造有價證券、行使偽造私文書、
    詐欺取財等罪嫌，無非以被告丁○○係戊○○之妹，又任會計，利息也是其計算
    ，且丁○○有時與她們亦有接洽等為其論據。然就自訴人丙○指訴前開(一)之部分
    ，被告丁○○雖曾或依戊○○指示簽發戊○○名義之支票、計算利息，並依戊○○指示向自訴人丙○取款，但否認知悉壬○○以外之借款本票是偽造及有何詐欺
    取財之犯行，被告戊○○亦於原審供承：壬○○本票部分是丁○○開的，其餘均
    是其簽發，除壬○○陳佐芬印章是以前代辦留下來，其之印章是其偽刻的（原審
    卷第一一六頁反面最後一行、一一七頁正面）；於本院上訴審供稱：「（丙○部
    分）是我先與對方談好，才叫他們把票交給丙○或把利息交給誰？我們經營房地
    產的習慣都有用紅包袋把東西裝起來，然後封起來，於紅包袋上書寫姓名（交給
    何人的姓名）因為我不想讓員工知道我的經濟狀況」（本院上訴審卷第二０三頁
    反面）；自訴人丙○於八十七年度偵字第一０八五０號偵查中，亦分別指稱：「
    卷內支票、本票大部分戊○○交付，少部分其餘被告交付，：：均由戊○○接洽
    借貸事宜」（見該偵卷第五十頁），「戊○○一直怕他們公司職員知道，：：：
    除部分由戊○○持票據調借外，另外的被告亦有持票據調借，但票據都用信封裝
    著」（見該偵卷第九十二頁）。於原審又陳稱：「大部分均是戊○○自己來接洽
    ，少部分由戊○○電話聯絡後，由他們（指其餘被告）來拿錢，但是由何人得標
    需要借貸、金額均由戊○○電話接洽何人標得房屋要借款」、「大部分由戊○○
    拿票來借現金，只有少部分由戊○○聯絡後，交代他們（指林俊吉、李琬玉、丁○○等人）拿票取回借款現金：：：每次借款均是將支票、本票放入紅包袋內，
    再拿來借錢」等語（見原審卷第一００頁正、反面）；足見壬○○以外之本票借
    款，均係被告戊○○自行先與自訴人丙○洽談，並無證據顯示被告丁○○參與其
    內，況借錢付利，本係商場上習見之事，故不能單憑被告丁○○有計算利息及依
    戊○○指示簽發支票，即遽謂被告丁○○亦為共犯。此外，證人林孟樺於本院上
    訴審復證稱：伊與丁○○一樣均係任一般行政、會計、打電腦等工作，且互相支
    援，又代墊款部分，員工不知道，客戶都直接找副總，由戊○○處理等語（本院
    上訴審卷第一一六反面、一一七頁正面）；依自訴人丙○提出其所住社區訪客登
    記簿，被告丁○○於八十七年三月五日至同年四月七日間，又只於三月十一日前
    往丙○住處拜訪一次（原審卷第一二三頁），與自訴人丙○所稱只是少部分由其
    他人（包括被告丁○○），偶爾拿票取款之情節互核又不謀而合，加以戊○○又
    不欲其他人知悉其調度財務詳情之下，丁○○除其親自參與之壬○○部分，又如
    何得知戊○○係以何人名義借款﹖又如何得知其借款名義人之本票是否有偽造情
    事﹖而本件自訴人丙○對於持有壬○○以外偽造之本票，被告丁○○何以均知悉
    且係共同偽造等，又迄未能提出具體證據證明，自不能以推測之詞，即遽爾認定
    丁○○此部分亦涉有共同偽造有價證券、行使偽造私文書或詐欺取財之犯行。
  (二)就廖承皇部分：被告丁○○一再否認此部分犯行，自訴人庚○○亦自承：二百三
    十三萬元戊○○打電話給伊」、「廖承皇部分是戊○○拿來」（原審卷第一０二
    頁反面、一四七頁反面、本院上訴卷第一六三反面）、「最後一次廖承皇是與郭
    男案匯算」（原審卷一０三頁正面）；雖其供稱有向丁○○電話確認，丁○○約
    十分鐘後，有打電話回稱有此人投標等語（原審卷第一０二頁反面），但當時丁○○是因南投地區是由戊○○負責，所以向戊○○求證，並未參與洽談該部分之
    借款事宜已據被告丁○○供稱在卷（見原審卷第一０二頁反面第一行）；是被告
    丁○○既因自訴人庚○○臨時打電話向她求證，遂向負責之戊○○詢問後，即據
    以回報，其因之不知究竟戊○○所提供之訊息是否實在，並非不可能，自訴人庚○○復坦言伊與丁○○電話聯絡後，戊○○又約伊見面談，並交資料給伊看過，
    伊才借錢給他（同前偵卷第八十五頁反面、原審卷第一四七頁反面）、足證自訴
    人庚○○係與被告戊○○洽談借款之事，此外，有關廖承皇代墊契約書上又無一
    證據顯示被告丁○○曾在其上簽名或參與其事，其借據上有關「丁○○」之簽名
    ，係被告戊○○未經丁○○同意，自行偽簽者，復為被告二人所一致是認（本院
    更一卷第五十八頁），核卷附借據二紙，有關「丁○○」簽名之運筆、特徵亦確
    有不同（見本院更二卷第八十五、八十六頁所附借據二紙），足證有關偽造廖承
    皇契約、本票持以詐欺取財部分，被告丁○○辯稱伊並未參與其內，應屬可採，
    否則被告戊○○大可要丁○○自行簽名即可，又何須偽簽其名，此外依卷內之證
    據資料又無法形成被告丁○○有罪之確信，自不能單依自訴人惟一指訴即率為被
    告丁○○此部分亦有罪之不利認定。
  (三)又偽刻之附表一、二所示發票人名義之印章（壬○○、己○○除外〕，被告戊○○供稱係其自行所偽刻與丁○○無涉，被告丁○○又否認有參與此部分犯行，其
    負責之業務範圍又以會計項目為主，此部分難認被告丁○○亦俱共犯關係，其罪
    證亦有不足。
　(四)綜上，自訴人己○○、丙○、庚○○就所指前開五部分所示犯行，舉證既有不足
　　，本應為無罪之判決，但因自訴意旨認此部分與前開論罪科刑部分互有裁判
    上一罪關係，故不另為無罪之諭知，附此敘明。
八、自訴人辛○○自訴被告戊○○詐欺部分，業據本院前審以：自訴人辛○○於原審
    已陳稱坐落臺中市○○街三十八號六樓之一房屋，係戊○○拍定後找伊合作轉售
    該屋藉以謀取差價之利潤，雙方均同意房屋先登記戊○○名下，資金各半，戊○○曾告之標購金額約三百二十六萬元，房屋事後增建、整理伊花了十九萬多元，
    當時標得該屋是要再轉售賺錢，曾經有人議價四百二十萬元，後來又取消等語（
    見原審卷第一四六頁）。徵之雙方合作之房屋係於八十四年九月四日達成協議，
    有自訴人所提合作契約書在卷可稽，而該房屋則於同年月七日由臺灣臺中地方法
    院發給戊○○（買受人）不動產權利移轉證書，再由戊○○於八十五年五月十一
    日轉售第三者黃麗蓉，有臺中市中山地政事務所檢送之土地登記資料在卷可按（
    見八十七年度偵字第一０八五０卷第一０四頁以下），衡之一般法院拍賣不動產
    之程序，係拍定後始繳納扣除押標金之其餘價金，繳足價金後，始由法院發給權
    利移轉證書，足證本件確係戊○○已向法院拍賣得前開房屋後，始尋辛○○出資
    繳付拍定價金，故法院將不動產權利移轉證書發給戊○○，而辛○○則藉拍定後
    之協助出資繳納拍定價金，圖以事後轉售賺取差價。從而，戊○○苟有意詐騙辛○○，理應於房屋登記完畢，且取得自訴人辛○○之投資款項後，即可立即將該
    屋任意轉售他人圖利，何須遲至八十五年五月十一日始予出售﹖且雙方合作之際
    ，並未約定戊○○不得將該屋設定抵押權予第三人，亦經辛○○於原審陳述明確
    ，本件雙方合作購買系爭房屋再行轉售以轉取差價，且同意登記於戊○○名下，
    僅係日後轉售之價金，應由戊○○辛○○二人均分，戊○○將自己拍定登記名下
    之房屋轉售，遲未將應由辛○○分得之款項付清，應僅係其二人間民事債務不履
    行之問題，難認戊○○有何向辛○○施用詐術，騙取投資款項，或侵占所持有屬
    於辛○○所有財物之情形，此外，復查無任何積極證據足證戊○○有何自訴人辛○○所指訴之犯行，此部分被訴之事實，要屬不能證明，而為無罪判決確定，此
    部分不在本院審理範圍，併此敘明。
九、據上論斷，應依刑事訴訟法第第三百六十九條第一項前段、第三百六十四條、第
    三百四十三條、第二百九十九條第一項前段、刑法第二十八條、第五十六條、第
    二百零一條第一項、第二百十六條、第二百十條、第二百零五條、第二百十九條
    、第三百三十九條第一項、第五十五條、第三十八條第一項第二款，罰金罰鍰提
    高標準條例第一條前段，判決如主文。
本案經檢察官癸○○到庭執行職務
中      華      民      國      九十三   年       三      月    十一    日
                                   臺灣高等法院臺中分院刑事第七庭
                                         審判長法  官  謝  說  容
                                               法　官  黃  日  隆
                                               法　官  江  錫  麟
右正本證明與原本無異。
如不服本判決應於收受送達後十日內向本院提出上訴書狀，其未敘述上訴之理由者並
得於提起上訴後十日內向本院補提理由書（均須按他造當事人之人數附繕本）。
                                               書記官　金  珍  華
中     華     民     國     九十三     年      三      月     十二      日
                                                              　　　　　Ｆ
附表一、(1)支票付款人分別為世華聯合商業銀行西台中分行（附表內簡稱世華銀行）
          中國國際商業銀行台中分行（附表內簡稱中國商銀）。
        (2)附表一各編號欄下方，第一行所列均是本票，第二行均是支票。
        (3)取款地：花旗銀行台中分行，附表內簡稱花旗銀行
┌───┬─────┬───────┬────┬───┬────────┬────┬───────┐
│編　號│發票日    │ 面額：新台幣 │ 到期日 │發票人│票載地址        │付款銀行│取款地        │
│      │          │              │        │      │                │        │              │
├───┼─────┼───────┼────┼───┼────────┼────┼───────┤
│ 一   │  87.3.2  │九十三萬元    │87.4.16 │沈瑞文│豐原成功路305號 │        │花旗銀行      │
│      ├─────┼───────┼────┼───┼────────┼────┼───────┤
│      │  87.4.17 │九十三萬元    │        │戊○○│                │世華銀行│              │
├───┼─────┼───────┼────┼───┼────────┼────┼───────┤
│ 二   │  87.3.3  │一百七十萬元  │87.4.17 │壬○○│大雅鄉中和巷三弄│        │              │
│      │          │              │        │      │十九號四樓之一  │        │花旗銀行      │
│      ├─────┼───────┼────┼───┼────────┼────┼───────┤
│      │  87.4.17 │一百七十萬元  │        │戊○○│                │世華銀行│              │
├───┼─────┼───────┼────┼───┼────────┼────┼───────┤
│ 三   │  87.3.7  │一百六十六萬元│87.4.21 │張國強│台北縣樹林路大勇│        │              │
│      │          │              │        │      │  新村三號      │        │住有創世紀家  │
│      ├─────┼───────┼────┼───┼────────┼────┼───────┤
│      │  87.4.21 │一百六十六萬元│        │戊○○│                │世華銀行│              │
├───┼─────┼───────┼────┼───┼────────┼────┼───────┤
│ 四   │  87.3.8  │ 四十七萬元   │ 未載   │己○○│寧夏四街25號3樓 │        │住有創世紀家  │
│      ├─────┼───────┼────┼───┼────────┼────┼───────┤
│      │  87.4.23 │ 四十七萬元   │        │戊○○│                │世華銀行│              │
├───┼─────┼───────┼────┼───┼────────┼────┼───────┤
│ 五   │  87.3.16 │一百三十八萬元│87.4.30 │張平耀│台中市○○路○段 │        │              │
│      │          │              │        │      │   181巷2號3樓  │        │花旗銀行      │
│      ├─────┼───────┼────┼───┼────────┼────┼───────┤
│      │  87.4.30 │一百三十八萬元│        │戊○○│                │中國商銀│              │
├───┼─────┼───────┼────┼───┼────────┼────┼───────┤
│ 六   │  87.3.16 │一百三十五萬元│87.4.30 │劉澤貞│大里市○○路388 │        │花旗銀行      │
│      │          │              │        │      │號5樓           │        │              │
│      ├─────┼───────┼────┼───┼────────┼────┼───────┤
│      │  87.4.30 │一百三十五萬元│        │戊○○│                │中國商銀│              │
├───┼─────┼───────┼────┼───┼────────┼────┼───────┤
│ 七   │  87.3.26 │一百零五萬元  │87.5.11 │陳鵬發│太平市○○路    │        │住有創世紀家  │
│      │          │              │        │      │50-2號          │        │              │
│      ├─────┼───────┼────┼───┼────────┼────┼───────┤
│      │  87.5.11 │一百零五萬元  │        │戊○○│                │中國商銀│              │
├───┼─────┼───────┼────┼───┼────────┼────┼───────┤
│ 八   │  87.3.25 │ 七十萬元     │87.5.11 │趙忠和│草屯鎮○○路    │        │住有創世紀家  │
│      │          │              │        │      │107號           │        │              │
│      ├─────┼───────┼────┼───┼────────┼────┼───────┤
│      │  87.5.11 │ 七十萬元     │       │戊○○│                │中國商銀│              │
├───┼─────┼───────┼────┼───┼────────┼────┼───────┤
│ 九   │  87.3.26 │一百四十萬元  │ 未載   │康瑞祥│沙鹿鎮○○路    │        │住有創世紀家  │
│      │          │              │        │      │1077-2號        │        │              │
│      ├─────┼───────┼────┼───┼────────┼────┼───────┤
│      │  87.5.11 │一百四十萬元  │        │戊○○│                │中國商銀│              │
├───┼─────┼───────┼────┼───┼────────┼────┼───────┤
│ 十   │  87.3.27 │一百十萬元    │87.5.11 │徐岳堡│大里市○○路○段 │        │              │
│      │          │              │        │      │  767巷14號2樓  │        │住有創世紀家  │
│      ├─────┼───────┼────┼───┼────────┼────┼───────┤
│      │  87.5.11 │一百十萬元    │   │戊○○│                │中國商銀│              │
├───┼─────┼───────┼────┼───┼────────┼────┼───────┤
│ 十一 │  87.4.2  │ 八十七萬元   │87.5.16 │高平澤│烏日鄉○○路    │        │住有創世紀家  │
│      │          │              │        │      │112-7號         │        │              │
│      ├─────┼───────┼────┼───┼────────┼────┼───────┤
│      │  87.5.17 │ 八十萬元     │        │戊○○│                │中國商銀│              │
├───┼─────┼───────┼────┼───┼────────┼────┼───────┤
│ 十二 │  87.4.7  │一百四十一萬元│87.5.6  │張靜華│中市○○路79號  │        │花旗銀行      │
│      │          │              │        │      │ 5樓之10        │        │              │
│      ├─────┼───────┼────┼───┼────────┼────┼───────┤
│      │  87.5.22 │一百四十一萬元│        │戊○○│                │中國商銀│              │
├───┼─────┼───────┼────┼───┼────────┼────┼───────┤
│ 十三 │  87.4.8  │八十二萬元    │87.5.21 │朱麗貞│福上巷52弄15    │        │              │
│      │          │本張未給支票  │        │      │號4樓           │        │花旗銀行      │
├───┼─────┼───────┼────┼───┼────────┼────┼───────┤
│ 十四 │  87.2.27 │一百七十萬元  │87.4.12 │壬○○│豐原市○○路    │        │              │
│      │          │              │        │      │693號6樓        │        │              │
│      ├─────┼───────┼────┼───┼────────┼────┼───────┤
│      │  87.4.12 │一百七十萬元  │        │戊○○│                │世華銀行│              │
│      ├─────┼───────┼────┼───┼────────┼────┼───────┤
│      │  87.2.27 │一百七十萬元  │借據    │戊○○│借據連帶保證人  │        │庚○○處      │
│      │          │              │        │      │丁○○          │        │              │
│      ├─────┼───────┼────┼───┼────────┼────┼───────┤
│      │  87.2.27 │一百七十萬元  │        │壬○○│購屋代墊款契約書│        │              │
├───┼─────┼───────┼────┼───┼────────┼────┼───────┤
│ 十五 │  87.4.8  │二百三十三萬元│87.5.24 │廖承皇│竹山安定巷      │        │              │
│      │          │              │        │      │3弄2-1號        │        │              │
│      ├─────┼───────┼────┼───┼────────┼────┼───────┤
│      │  87.5.24 │二百三十三萬元│        │戊○○│                │世華銀行│              │
│      ├─────┼───────┼────┼───┼────────┼────┼───────┤
│      │  87.4.09 │二百三十三萬元│借據    │戊○○│偽簽連帶保證人「│        │庚○○處      │
│      │          │              │        │      │丁○○」署押    │        │              │
└───┴─────┴───────┴────┴───┴────────┴────┴───────┘
   附表二：各編號欄下方，第二行所載日期：係指票載發票日
┌───┬─────┬───────┬────┬───┬────────┬────┬───────┐
│編號  │ 借款日   │ 面額：新台幣 │ 到期日 │發票人│票載地址　　　  │付款銀行│取款地        │
│      │          │              │        │      │                │        │              │
├───┼─────┼───────┼────┼───┼────────┼────┼───────┤
│ 一   │  87.3.11 │一百七十七萬  │87.4.25 │蔡和坤│美群路52巷26號  │        │住有創世紀家  │
│      ├─────┼───────┼────┼───┼────────┼────┼───────┤
│      │  87.4.25 │一百七十七萬  │        │戊○○│                │世華銀行│              │
├───┼─────┼───────┼────┼───┼────────┼────┼───────┤
│ 二   │  87.3.30 │一百二十八萬元│87.5.14 │吳開平│陳平巷138號5樓  │        │住有創世紀家  │
│      ├─────┼───────┼────┼───┼────────┼────┼───────┤
│      │  87.5.14 │一百二十八萬元│        │未載  │                │中國商銀│              │
├───┼─────┼───────┼────┼───┼────────┼────┼───────┤
│ 三   │  87.3.30 │九十萬元      │  未載  │廖信立│潭子雅潭路121   │        │住有創世紀家  │
│      │          │              │        │      │之8號           │        │              │
│      ├─────┼───────┼────┼───┼────────┼────┼───────┤
│      │  87.5.14 │九十萬元      │        │未載  │                │中國商銀│              │
├───┼─────┼───────┼────┼───┼────────┼────┼───────┤
│ 四  │  87.4.7  │一百七十五萬元│87.5.22 │曾國義│彰化金馬路257   │        │花旗銀行      │
│      │          │              │        │      │巷17號          │        │              │
│      ├─────┼───────┼────┼───┼────────┼────┼───────┤
│      │  87.5.22 │一百七十五萬元│        │戊○○│                │中國商銀│花旗銀行      │
├───┼─────┼───────┼────┼───┼────────┼────┼───────┤
│ 五   │  87.4.7  │一百六十五萬元│87.5.22 │劉美珍│美群路17巷32號  │        │              │
│      ├─────┼───────┼────┼───┼────────┼────┼───────┤
│      │  87.5.22 │一百六十五萬元│        │戊○○│                │中國商銀│              │
└───┴─────┴───────┴────┴───┴────────┴────┴───────┘
                                                              　　　Ｆ
